【裁判字號】    98,交抗,91
【裁判日期】    980813
【裁判案由】    違反道路交通管理處罰條例聲明異議
【裁判全文】
臺灣高等法院花蓮分院交通事件裁定      98年度交抗字第91號
抗  告  人
即受處分人  甲○○
上列抗告人因違反道路交通管理處罰條例案件，不服臺灣花蓮地
方法院中華民國98年6月29日（98年度交聲字第180號）裁定，提
起抗告，本院裁定如下：
    主  文
抗告駁回。
    理  由
一、抗告意旨略以：本案非抗告人受不起新台幣2700元之罰鍰，
    乃在凸顯執法人員或機關常以公權力為手段，壓榨對待手無
    寸鐵之人民所施以濫權暴政行為。原裁定以證人之具結證詞
    來裁定本案，然該具結證人即為本案舉發員警乙○○，其證
    詞顯不適宜作為裁定之依據。抗告人以沈默之司法程序及消
    耗訴訟資源來對抗不合理甚至不合法之交通事件告發行為，
    盼能藉由司法喚起並終止每年數以萬計之「不法交通事件告
    發行為」。請求法院廢棄原裁定，並發回更裁，藉以樹立交
    通事件執法標準程序，以杜絕執法不當及裁罰機關惰於審理
    之裁決行為，避免交通事件訴訟資源之浪費。
二、經本院核閱全卷後，認原法院裁定並無不當，應予維持，除
    引用原裁定（如附件）理由外，另補充說明如下：
（一）按道路交通管理處罰條例科處行政罰事件，依據公法爭議
      之舉證責任分配法則，固應先由行政機關就其業已履踐相
      關正當法律程序，以及人民應受處罰之客觀違反法令行為
      ，負證明之責，受處罰人就行政機關已為相當證明之前開
      事項，若主張欠缺主觀歸責條件或為其他抗辯，亦須就其
      所辯提出反證。而交通警員掣單舉發違反道路交通管理處
      罰條例所列之違規事實，係公務員基於職務上權力，依法
      就特定之具體事件所為具有公法上效果之單方行政行為，
      基於公務員為公法上行為具有公信力之原則，該行政行為
      當可被推定為真正；反之，若謂公務員一切行政行為均須
      預留證據以證其實，則國家行政勢必窒礙難行，據此，刑
      事訴訟法就犯罪證據有關之規定中與屬行政秩序罰之交通
      違規裁罰本質不合之部分，自不在準用之列。
（二）次按，按法院受理交通事件，準用刑事訴訟法之規定；其
      處理辦法，由司法院會同行政院定之，道路交通管理處罰
      條例第89條定有明文。又聲明異議案件之處理，除準用刑
      事訴訟法有關規定外，依道路交通案件處理辦法之規定處
      理之；交通法庭就聲明異議之案件，必要時，得訊問受處
      分人及其他關係人，並得傳喚證人，命行鑑定，實施勘驗
      ，亦為該辦法第4條第2項及第16條所明定。又員警舉發交
      通違規案件，並不以舉發照片為唯一證明方法（道路交通
      管理處罰條例第7 條、第7條之1、第7條之2規定參照）。
      是依現行法律規定，法院處理交通事件，並不限於科學儀
      器所採證據，惟仍須就事件所涉相關證據資料，包括供述
      及非供述證據，依據證據法則，憑以認定行為人交通違規
      行為之有無。此乃因交通違規事件之特性，行為態樣甚夥
      ，復多有瞬間即逝行為，實在無法於有交通違規同時，全
      部得以即時利用科學儀器，取得證據資料；即使屬於方便
      以科學儀器採證之交通違規行為，普遍採用，不但所費不
      貲，也有實際困難。若舉發員警係親眼見聞違規經過，並
      以證人身分具結後在法院證述，仍不失為認定交通違規事
      實有無之證據方法。況警員舉發交通違規，係依道路交通
      管理處罰條例授權所為之職權行使。而汽機車駕駛人闖紅
      燈、違規迴轉等違規行為之取締，揆其行為本質，多係發
      生於瞬間，通常多委由當場執行取締違規公務員之認識及
      判斷，且必須為立即之取締作為，此為達成維持交通秩序
      目的所必要。且依道路交通管理處罰條例之規定，此種立
      即性之舉發違規，多依警員之認知判斷已足，並無必須另
      有其他積極佐證：如其他目擊證人或必須拍攝照片等，始
      構成處分要件之規定。此乃因執行職務之公務員，通常多
      具有一定之考選資格與專業訓練，且其執法之對象係不特
      定之大眾，故其立場經立法機關推定，應具有客觀、公正
      與公平之特質，而無故意偏頗之虞。
（三）經查，原裁定已就抗告人違規情節、取締之過程翔實審酌
      ，抗告人未於原法院審理時到庭陳述，亦未對此提出任何
      證據以實其說，已難採信。又本件證人即舉發員警乙○○
      於原法院到庭已依法具結，明確證述抗告人違規情節，有
      原法院訊問筆錄及證人結文在卷可稽（原審卷第24至26頁
      ），證人亦陳稱其不認識抗告人，與抗告人間亦無仇恨（
      見原審卷第24頁）。衡情，證人乙○○斷無甘冒偽證刑責
      ，故意誣指受處分人違規之情事，是本件證人乙○○係親
      眼見聞違規經過，並以證人身分具結後在法院證述，仍不
      失為認定交通違規事實有無之證據方法，則證人之證言，
      自可憑信。原法院認定本案員警之舉發符合正當性，其證
      據採酌，難認有何不當。
三、綜上所述，原法院維持原處分機關依前揭規定之裁處結果，
    駁回受處分人之聲明異議，認事用法，均無不合。抗告人既
    未能提出相關證據以推翻前開事證，復無其他積極證據足資
    證明舉發員警有捏造事實違法取締之情事，仍執前詞提起抗
    告，為無理由，應予駁回。
四、據上論結，應依道路交通案件處理辦法第26條，刑事訴訟法
    第412條，裁定如主文。
中    華    民    國    98    年    8     月    13    日
                          交通法庭審判長法  官  謝志揚
                                        法  官  林慶煙
                                        法  官  劉雪惠
以上正本證明與原本無異。
本件不得再抗告。
中    華    民    國    98    年    8     月    13    日
                                        書記官  李德霞


司法院資訊處製作；財團法人民間司法改革基金會備份。
